高雄高等行政法院判決
　　　　　　　　　　　　　　　93年度簡字第371號
原　　　告　甲○○
被　　　告　高雄市政府
代　表　人　謝長廷市長
訴訟代理人　乙○○
上列當事人間因區段徵收事件，原告不服內政部中華民國93年11
月2日台內訴字第0930007437號訴願決定，提起行政訴訟。本院
判決如下：
　　主  文
原告之訴駁回。
訴訟費用由原告負擔。
    事實及理由
一、緣原告所有坐落高雄市區徵收區○○○段111、148
    地號土地，經被告所屬地政處以民國（下同）87年4月28日
    高市地政發字第4965號及87年6月21日高市地政發字第7265
    號公告地籍測量結果釐正土地分配面積，芎蕉段111地號土
    地分配領回面積0.090244公頃，地籍測量後面積0.090349公
    頃，面積增加1.05平方公尺；同段148地號土地原分配面積
    0.039500公頃，地籍測量後面積0.039576公頃，面積增加0.
    76平方公尺；芎蕉段111地號土地按評定區段徵收後地價每
    平方公尺新臺幣（下同）40,000元，核算應繳差額地價42,0
    00元，同段148地號土地依評定區段徵收後地價每平方公尺2
    4,400元，核算應繳差額地價18,544元，合計應繳差額地價6
    0,544元。被告所屬地政處其所屬前土地開發總隊曾以87年5
    月1日高市地發五字第5657號及87年6月19日高市地發五字第
    8148號函通知原告繳納，高雄市政府繼於90年8月13日以高
    市府地發字第31796號函催繳，鑑於原告一再拒繳，被告即
    作成93年7月16日高市府地五字第0930037712號行政處分書
    限令繳納，被告不服，提起訴願，亦遭決定駁回，被告仍不
    服，遂提起本件行政訴訟。
二、原告起訴主張略謂:( 一)系爭本案，前業經鈞院91年度簡字
    第222號裁定載明：行政處分，依訴願法第3條第1項規定，
    係指中央或地方機關就公法上具體事件所為之決定或其他公
    權力措施而對外直接發生法律效果之單方行政行為而言。另
    意思通知乃表示人表示一定期望的行為；而觀念通知，則為
    表示對一定事實的觀念或認識；故觀念通知或意思通知，並
    不因其通知而直接發生法律效果，是行政機關所為通知，其
    性質若為觀念通知或意思通知者，則該通知即非行政處分。
    被告地政處土地開發總隊87年5月1日高市地發五字第5657號
    函及87年6月19日高市地發五字第8148號函系行政處分書，
    原告提起異議在案。被告90年8月13日高市府地發字第31796
    號函內容，其除重複通知，請求繳納外，並載明「．．．未
    繳清，得依．．．強制執行。」等情，為觀念通知及意思通
    知，非行政處分。(二)查本件系爭被告93年7月16日高市府
    地五字第0930037712號行政處分書，其內容與前揭被告地政
    處土地開發總隊87年5月1日高市地發五字第5657號函及87年
    6月19日高市地發五字第8148號函均相同，依首揭鈞院裁定
    明示，係屬觀念通知及意思通知，非行政處分，至為明確，
    其遽然冠以「行政處分書」，顯然違法。(三)依被告地政處
    87年4月28日高市地政發字第4965號及87年6月21日87高市地
    政發字第7265號公告，本件釐正分配面積係參照市地重劃實
    施辦法第42條規定辦理，即「土地分配結果公告確定後．．
    ．地籍測量後之面積，如與重劃前後土地分配清冊所載分配
    面積不符時，．．．經釐正面積差距未達0.5平方公尺者，
    地價款得免發給或繳納。．．．」可知面積差距0.5平方公
    尺之誤差得免繳或發給之原則處理計算，則系爭繳款書之計
    算面積並未扣除0.5平方公尺之誤差，顯為錯誤。(四)綜上
    所陳，「行政處分未經撤銷、廢止，或未因其他事由而失效
    者，其效力繼續存在」為行政程序法第110條第3項所規定，
    系爭本件雖復冠名為「行政處分書」，仍為違法無效，訴願
    決定未予撤銷，亦違法甚明云云。被告則以：(一)按「實際
    領回抵價地之面積超過應領面積，就其超過：分按評定區段
    徵收後地價繳納差額地價」、「區段徵收土地所有權人應領
    抵價地面積與實際領回抵價地之面積有所增減時，依下列規
    定處理：一、實際領回抵價地之面積超過應領之面積者，就
    其超過部分按評定區段徵收後地價繳納差額地價」分別為平
    均地權條例施行細則第78條第1項第1款、土地徵收條例第46
    條第1項第1款及第2項所明定。(二)卷查高雄市○○區○○
    段區段徵收抵價地分配結果，被告所屬地政處分別於86年12
    月19日及87年4月23日以高市地政發字第18745號及第4764號
    公告，其中公告事項載明「公告分配結果與實地指界交接土
    地面積如有不符，應依地籍測量有關規定釐正。至於面積增
    加或減少者，按評定區段徵收後地價繳納或領取差額地價‧
    ‧」，經辦竣地籍測量後，分別於87年4月28日及87年6月11
    日以高市地政發字第4965號及第7265號公告釐正土地分配面
    積確定在案。(三)系爭芎蕉段111、148地號二筆土地，經地
    籍測量後面積釐正結果，面積分別增加1.05平方公尺及0.76
    平方公尺，實際領回抵價地面積超過應領抵價地面積，按評
    定區段徵收後地價計算，分別應繳差額地價42,000元及及18
    ,544元，核與首揭法令規定相符，原告自負有應繳納差額地
    價之義務至臻明確。(四)被告於90年8月13日以高市府地發
    字第31796號函通知原告繳納差額地價，原告不服，迭經內
    政部91年2月18日台內訴字第0900008521號訴願決定及貴院
    91年度簡字第222號裁定駁回，認該函非行政處分；又被告
    以「90年8月13日以高市府地發字第31796號函」構成之行政
    執行案卷或以「87年5月1日市地發五字第5657號及87年6月
    19日高市地發五字第8148號函」為內容之行政執行移送書，
    二者均由法務部行政執行署高雄行政執行處 (下稱高雄行政
    執行處)以「92年5月26日雄執寅92聲議字第46號函」及「93
    年6月21日雄執忠93年罰執字第00010478號函」退回執行，
    按上開通知繳款函之性質僅係行政機關所為之通知，其性質
    僅為觀念通知或意思通知，尚非構成行政處分；經查本區應
    繳差額地價之其他土地所權人，經函送繳款書通知繳納，均
    已如期繳清，僅原告拒絕履行應繳差額地價之義務，被告為
    求執行上之嚴謹，恪遵行政執行法第96條之規定，依法作成
    93年7月16日高市府地五字第0930037712號之行政處分書，
    並無違法不當。(五)原告請求系爭土地增加之面積應先扣減
    0. 5平方公尺後始計算差額地價，遍查土地徵收條例、平均
    地權條例、土地法或區段徵收作業補充規定等相關規定，均
    無「應先扣減0.5平方公尺後始計算差額地價」之規定，雖
    市地重劃實施辦法第42條末段經釐正面積差距未達0.5平方
    公尺者，其地價款得免發給或繳納有類似規定，然本案係屬
    區段徵收，爰無此適用，原告之主張依法無據，核不足採等
    語置辯。
三、按「區段徵收土地所有權人應領抵價地面積與實際領回抵價
    地之面積有所增減時，依下列規定處理：一、實際領回抵價
    地之面積超過應領之面積者，就其超過部分按評定區段徵收
    後地價繳納差額地價。」、「區段徵收土地所有權人應領抵
    價地面積已達最小建築單位面積者，其實際領回抵價地之面
    積與應領之面積有所增減時，徵收機關得徵得土地所有權人
    同意後，依左列規定處理：一、實際領回抵價地之面積超過
    應領面積，就其超過部分按評定區段徵收後地價繳納差額地
    價。」分別為土地徵收條例第46條第1項第1款及平均地權條
    例施行細則第78條第1項第1款所明定。
四、經查，原告所有坐落高雄市區徵收區○○○段111
    、148地號土地，經被告所屬地政處以87年4月28日高市地政
    發字第4965號及87年6月21日高市地政發字第7265號公告地
    籍測量結果釐正土地分配面積，芎蕉段111地號土地分配領
    回面積0.090244公頃，地籍測量後面積0.090349公頃，面積
    增加1.05平方公尺；同段148地號土地原分配面積0.039500
    公頃，地籍測量後面積0.039576公頃，面積增加0.76平方公
    尺；芎蕉段111地號土地按評定區段徵收後地價每平方公尺
    40,000元，核算應繳差額地價42,000元，同段148地號土地
    依評定區段徵收後地價每平方公尺24,400元，核算應繳差額
    地價18,544元，合計應繳差額地價60,544元。被告所屬地政
    處其所屬前土地開發總隊曾以87年5月1日高市地發五字第56
    57號及87年6月19日高市地發五字第8148號函通知原告繳納
    ，高雄市政府繼於90年8月13日以高市府地發字第31796號函
    催繳，鑑於原告一再拒繳，被告即作成93年7月16日高市府
    地五字第0930037712號行政處分書限令繳納等情，此有被告
    所屬地政處其所屬前土地開發總隊87年5月1日高市地發五字
    第5657號及87年6月19日高市地發五字第8148號函、被告90
    年8月13日高市府地發字第31796號函、93年7月16日高市府
    地五字第0930037712號行政處分書等影本附卷可稽，足堪信
    實。
五、原告雖仍執前詞以為爭執，惟查，被告於90年8月13日以高
    市府地發字第31796號函通知原告繳納差額地價，原告不服
    ，迭經內政部91年2月18日台內訴字第0900008521號訴願決
    定及本院91年度簡字第222號裁定駁回，認該函非行政處分
    ，此經調閱本院前述案卷核閱屬實。嗣被告先後以「90年8
    月13日以高市府地發字第31796號函」為執行名義移送高雄
    行政執行處執行及以「87年5月1日市地發五字第5657號及87
    年6月19日高市地發五字第8148號函」為執行名義移送高雄
    行政執行處執行，二者分別由高雄行政執行處以「92年5 月
    26日雄執寅92聲議字第46號函」認行政執行案件之移送書所
    附函件，並非行政處分及「93年6月21日雄執忠93年罰執字
    第00010478號函」認執行名義不合法退回執行等情，此有被
    告及高雄行政執行處前揭函等影本附於原處分卷可憑。嗣被
    告以該區應繳差額地價之其他土地所權人，經函送繳款書通
    知繳納，均已如期繳清，僅原告拒絕履行應繳差額地價之義
    務，被告為求執行上之嚴謹，恪遵行政執行法第96條之規定
    ，依法另作成93年7月16日高市府地五字第0930037712號之
    行政處分書，通知原告繳納前述之差額地價款，於法並無不
    合。次按，土地徵收條例、平均地權條例、土地法或區段徵
    收作業補充規定等相關規定，均無「應先扣減0.5平方公尺
    後始計算差額地價」之規定，雖市地重劃實施辦法第42條末
    段規定經釐正面積差距未達0.5平方公尺者，其地價款得免
    發給或繳納有類似規定，然本案係屬區段徵收，能否適用上
    開規定，已非無疑；況市地重劃實施辦法第42條末段係規定
    經釐正面積差距未達0.5平方公尺者，其地價款得免繳納，
    而非規定經釐正面積差距達0.5平方公尺以上者，均應先扣
    減0.5 平方公尺後始計算差額地價，原告前述土地均係位於
    區段徵收區內，且增加之面積分別為1.05平方公尺及0.765
    平方公尺，是原告請求系爭二筆土地增加之面積應先扣減
    0.5平方公尺後始計算差額地價云云，容有誤解，仍非足採
    。
六、綜上所述，被告作成93年7月16日高市府地五字第093003771
    2號行政處分書限令原告繳納前述差額地價60,544元，於法
    並無違誤，訴願決定予以維持，亦無不合。原告之訴為無理
    由，應予駁回，並不經言詞辯論為之。
據上論結，本件原告之訴為無理由，爰依行政訴訟法第233條第
1項、第236條、第195條第1項後段、第98條第3項前段，判決如
主文。
中　　華　　民　　國　　94　　年　 　1　　月　 31  　 日
                  第二庭      法  官  林勇奮
以上正本係照原本作成。
如不服本判決，應於送達後20日內，向本院提出上訴狀並表明上
訴理由，如於本判決宣示後送達前提起上訴者，應於判決送達後
20日內補提上訴理由書（須按他造當事人人數附繕本）。
提起上訴應預繳送達用雙掛號郵票7份（每份34元）。
中　　華　　民　　國　　94　　年　 　1　　月　 31  　 日
                              書記官  黃玉幸
附註:
行政訴訟法第235條（第1項、第2項）:
對於適用簡易程序之裁判提起上訴或抗告，須經最高行政法院之
許可。
前項許可，以訴訟事件所涉及之法律見解具有原則性者為限。
